【裁判字號】    99,上訴,2605
【裁判日期】    990929
【裁判案由】    殺人未遂等
【裁判全文】
臺灣高等法院刑事判決                99年度上訴字第2605號
上  訴  人  臺灣桃園地方法院檢察署檢察官
上  訴  人
即  被  告  丙○○
選任辯護人  姚本仁律師
上列上訴人因被告殺人未遂等案件，不服臺灣桃園地方法院98年
度訴字第1064號，中華民國99年6 月10日第一審判決（起訴案號
：臺灣桃園地方法院檢察署98年度偵字第18167 號），提起上訴
，本院判決如下：
    主  文
原判決撤銷。
丙○○未經許可，寄藏可發射子彈具有殺傷力之改造手槍，處有
期徒刑參年陸月，併科罰金新臺幣伍萬元，罰金如易服勞役，以
新臺幣壹仟元折算壹日，扣案之可發射子彈具有殺傷力之改造手
槍壹支（含彈匣壹個，槍枝管制編號：0000000000號
）沒收；又以加害生命、身體之事，恐嚇他人，致生危害於安全
，處有期徒刑柒月。應執行有期徒刑肆年，併科罰金新臺幣伍萬
元，罰金如易服勞役，以新臺幣壹仟元折算壹日，扣案之可發射
子彈具有殺傷力之改造手槍壹支（含彈匣壹個，槍枝管制編號：
0000000000號）沒收。
    事  實
一、丙○○明知可發射子彈具有殺傷力之改造手槍及子彈，分別
    屬槍砲彈藥刀械管制條例第四條第一項第一款及第二款所列
    管之槍砲及彈藥，非經中央主管機關許可均不得寄藏，竟基
    於寄藏槍、彈之犯意，於民國86年至87年夏季間某日，在其
    位於桃園縣楊梅鎮○○○路2 巷32號（起訴書誤載為232 號
    ）住處內，受真實姓名年籍不詳綽號「小蔡」之成年男子所
    託，將如附表編號一所示之具殺傷力之改造手槍一支（含彈
    匣一個）及編號二所示具殺傷力之制式子彈二顆（現僅餘彈
    殼二顆及彈頭一顆），均藏放於其上開住處內，而均未經許
    可寄藏之。其後，丙○○及友人於98年8 月13日晚間在址設
    桃園縣楊梅鎮○○○路○ 段21巷3 號之亞歷山大KTV 酒店包
    廂內飲酒作樂，與店內小姐玩骰子遊戲，約定輸者飲酒時，
    因店內小姐玩輸時未依約飲酒，丙○○遂與該名小姐發生口
    角，該名小姐即尋求同店服務生進入包廂處理，丙○○又與
    服務生發生爭吵，沈智仁隨即進入包廂內要求丙○○及其友
    人結帳離開。丙○○因怒氣未消，遂返回上開住所持如附表
    編號一所示之改造手槍並裝填好如附表編號二、三所示之子
    彈共三顆（其中如附表編號三所示之子彈一顆，經送鑑後認
    不具殺傷力），於同年月14日凌晨1 時許，請不知情之黃弈
    華（業經臺灣桃園地方法院檢察署檢察官以九十八年度偵字
    第一八一六七號為不起訴處分），駕車搭載其返回亞歷山大
    KTV 酒店尋釁，並於同日凌晨1 時30分許返回上開酒店，丙○○隨即持上開槍彈進入店內櫃台處，以槍指著店內服務人
    員甲○○，對甲○○揚稱：「你當我是死人是嗎？看我沒有
    是嗎？」等語，並以手拉槍機上膛，以此言詞及行動對甲○○生命、身體之事予以恐嚇，致甲○○心生畏怖。嗣甲○○
    欲乘機搶下丙○○之上開槍枝，雙方在亞歷山大KTV 酒店內
    門口附近發生扭打，丙○○因而誤扣板機，一槍擊中該店地
    板，另一槍則誤傷適從該店門口經過之客人乙○○（過失傷
    害部分業經臺灣桃園地方法院檢察署檢察官不另為不起訴處
    分）後，丙○○見狀隨即趁隙逃逸。嗣於98年8 月15日下午
    ，丙○○透過其親友丁○○主動向桃園縣政府警察局平鎮分
    局（下稱平鎮分局）偵查佐戴元森投案，並親自前往平鎮分
    局繳交如附表編號一、三所示之改造手槍及子彈。桃園縣政
    府警察局楊梅分局（下稱楊梅分局）亦在亞歷山大KTV 酒店
    扣得如附表編號二所示經丙○○擊發後之彈殼二顆及向長庚
    醫療財團法人林口長庚紀念醫院（下稱長庚醫院）取得自乙○○體內取出之彈頭一顆。
二、案經桃園縣政府警察局楊梅分局報請臺灣桃園地方法院檢察
    署檢察官偵查起訴。
    理  由
壹、程序部分：
一、按被告以外之人於審判外之言詞或書面陳述，除法律有規定
    者外，不得作為證據。被告以外之人於檢察事務官、司法警
    察官或司法警察調查中所為之陳述，與審判中不符時，其先
    前之陳述具有較可信之特別情況，且為證明犯罪事實存否所
    必要者，得為證據，刑事訴訟法第一百五十九條第一項、第
    一百五十九條之二分別定有明文。又同法第一百五十九條之
    二規定，所謂「具有較可信之特別情況」，應係指該被告以
    外之人於檢察事務官、司法警察官或司法警察調查中所為之
    陳述，與審判中不符，而其先前之陳述，從客觀上之環境或
    條件等情況加以觀察，有足以取代審判中經反對詰問之可信
    性保證者而言。證人於審判中經踐行人證之交互詰問調查程
    式，依完整之法定方式合法取得證據，如認其證詞適合為待
    證事實之證明，先前於警詢之供述即不具前述較可信之特別
    情況及證明犯罪事實存否之必要性，自應逕以該審判中之證
    詞採為論證犯罪事實之依據（最高法院九十六年度台上字第
    五九七九號、九十九年度台上字第二一○四號判決要旨參照
    ）。經查：（一）證人甲○○於警詢之證述，係被告丙○○
    以外之人於審判外之陳述，屬傳聞證據，且辯護人已分別於
    原審及本院就上開證述之證據能力表示爭執，本院審酌甲○○業經原審傳訊並進行交互詰問程序，且其審判中之證詞適
    合為待證事實之證明，揆諸上開說明，其警詢之供述即不具
    前述較可信之特別情況及證明犯罪事實存否之必要性，而不
    具證據能力。（二）證人劉昭佑於警詢之證述，亦屬傳聞證
    據，且辯護人於原審及本院亦對其證據能力表示爭執，爰審
    酌證人劉昭佑業經檢察官訊問，且其於警詢之證述與偵查中
    之證述相較，並無顯然不符而「具有較可信之特別情況」，
    及非屬除該項傳聞證述外，已無從再就同一供述取得與其審
    判外陳述之相同供述內容，倘以其他證據代替，亦無從達到
    同一目的之情形之「必要性」要件，故證人劉昭佑於警詢之
    證述亦無證據能力。
二、又按被告以外之人於偵查中向檢察官所為之陳述，除顯有不
    可信之情況外，得為證據，刑事訴訟法第一百五十九條之一
    第二項定有明文。又現行刑事訴訟法對於詰問制度之設計，
    以同法第一百六十六條以下規定之交互詰問為實踐，屬於人
    證調查證據程序之一環，與證據能力係指符合法律所規定之
    證據適格，而得成為證明犯罪事實存在與否之證據資格，性
    質上並非相同。偵查中檢察官為蒐集被告犯罪證據，訊問證
    人旨在確認被告嫌疑之有無及內容，與審判期日透過當事人
    之攻防，調查人證以認定事實之性質及目的，尚屬有別。偵
    查中訊問證人，法無明文必須傳喚被告使之得以在場，刑事
    訴訟法第一百八十四條第二項亦僅規定因發見真實之必要，
    得命證人與被告對質，是檢察官偵查中雖未命證人與被告對
    質，尚非違法。此項未經被告對質之被告以外之人於偵查中
    向檢察官所為之陳述，依刑事訴訟法第一百五十九條之一第
    二項之規定，原則上屬於法律規定為有證據能力之傳聞證據
    ，於例外顯有不可信之情況，始否定其得為證據（最高法院
    九十七年度台上字第三三六九號判決要旨參照）。再按，刑
    事訴訟法第一百五十九條之一第二項明定檢察官於偵查程序
    取得被告以外之人所為陳述，除顯有不可信之情況者外，均
    有證據能力，得為證據。當事人若主張其顯有不可信之情形
    者，本乎當事人主導證據調查原則，自應負舉證責任，否則
    ，被告以外之人向檢察官所為之陳述，毋庸另為證明，即得
    作為認定被告犯罪之證據（最高法院九十六年度台上字第五
    六八四號判決要旨參照，同院九十九年度台上字第二○八○
    號判決亦同此旨）。經查，證人甲○○、劉昭佑於偵查中向
    檢察官所為之證述雖亦屬傳聞證據，惟被告丙○○及辯護人
    於本院對於此部分之證據能力已表示不爭執，因本件並無證
    據證明其2 人於偵查中之證述有何「顯有不可信之情況」存
    在，參酌上開說明，證人甲○○、劉昭佑於偵查中之證述，
    應認有證據能力。
三、被告以外之人於審判外之陳述，雖不符刑事訴訟法第一百五
    十九條之一至第一百五十九條之四之規定，而經當事人於審
    判程序同意作為證據，法院審酌該言詞陳述或書面陳述作成
    時之情況，認為適當者，亦得為證據；當事人、代理人或辯
    護人於法院調查證據時，知有刑事訴訟法第一百五十九條第
    一項不得為證據之情形，而未於言詞辯論終結前聲明異議者
    ，視為有前項之同意，刑事訴訟法第一百五十九條之五定有
    明文。本件所引用其餘後述之供述證據，被告丙○○及辯護
    人對證據能力均表示不爭執，且迄本案言詞辯論終結前亦未
    表示異議，本院審酌前開證據並無違反法定程序取得之情形
    ，且製作當時之過程、內容、及功能亦無顯不可信與不得作
    為證據等情，故均應認為有證據能力。
四、至其餘非供述證據，本院查無有何違反法定程序取得之情形
    ，應認有證據能力。
貳、實體部分
一、上開未經許可寄藏具有殺傷力之改造手槍及子彈部分之事實
    ，業經被告丙○○於警詢、偵查、原審及本院訊問時均自白
    不諱（見偵卷第14至15頁、第78至79頁，原審卷第10頁反面
    、第68頁、第301 頁、本院99年9 月14日審判程序筆錄第15
    頁、第16頁），且有如附表編號一、二所示之改造手槍、彈
    殼及彈頭扣案足佐。而如附表編號一、二所示之改造手槍、
    彈殼及彈頭等均經送請內政部警政署刑事警察局鑑驗結果，
    就槍枝部分，認係改造手槍，由仿BERETTA 廠92FS型半自動
    手槍製造之槍枝，換裝土造金屬槍管而成，擊發功能正常，
    可供擊發適用子彈使用，認具殺傷力，有該局98年9 月15日
    刑鑑字第0980116792號鑑驗書在卷可按（見原審卷第36至37
    頁）。另就如附表編號二所示彈殼二顆之部分，則認為均係
    已擊發之口徑9mm 制式彈殼，有該局98年10月19日刑鑑字第
    0980123734號鑑驗書在卷可考（見原審本院九十八年度訴卷
    第47至48頁）。且如附表編號一所示之改造手槍經裝填子彈
    試射後，擊發後之彈頭、彈殼，與該局涉槍檔存資料比對結
    果，發現與楊梅分局送鑑之亞歷山大KTV 酒店槍擊案內之其
    中一顆彈殼，其彈底特徵紋痕相吻合，認係由如附表編號一
    所示改造手槍所擊發，有該局98年10月28日刑鑑字第098015
    1038號函在卷供參（見原審卷第50頁），雖該函之說明二另
    以：另前揭槍擊案內之一顆彈頭與一顆彈殼，其來復線特徵
    紋痕與彈底特徵紋痕不足，無法確認是否由如附表編號一所
    示之改造手槍所擊發等語，然被告於警詢、偵查、原審及本
    院審理時均自白其於亞歷山大KTV 酒店曾擊發二顆子彈，並
    射中乙○○等語，且證人甲○○對被告當天在亞歷山大KTV
    酒店曾開二槍等情，亦於偵查中及原審審理時均具結後證述
    明確（見偵卷第95頁，原審卷第196 頁），再由二顆彈殼均
    係在亞歷山大KTV 酒店為警查扣，暨一顆彈頭係長庚醫院在
    治療乙○○槍傷時，自其體內取出等情綜合觀之，足認內政
    部警政署刑事警察局前述函覆說明二所指無法比對之彈殼與
    彈頭各一顆，亦係被告在亞歷山大KTV 酒店開槍後所餘之物
    ，故本件足認被告之上開自白與事實相符。
二、被告及辯護人雖主張被告上開犯行有自首情形，並辯稱：被
    告於98年8 月15日下午1 時許即透過配偶戊○○，由戊○○
    與警員丁○○聯繫，表明犯下槍擊案件，欲投案接受司法制
    裁，丁○○具有司法警察身分，知有犯罪嫌疑者，即應開始
    調查，並將調查情形報告該管檢察官及司法警察官，被告並
    主動至桃園縣政府警察局平鎮分局自首等語。惟按，刑法第
    六十二條所定自首減刑，係以對於未發覺之犯罪，在有偵查
    犯罪職權之公務員知悉犯罪事實及犯人之前，向職司犯罪偵
    查之公務員坦承犯行，並接受法院之裁判而言。苟職司犯罪
    偵查之公務員已知悉犯罪事實及犯罪嫌疑人後，犯罪嫌疑人
    始向之坦承犯行者，為自白，而非自首。而所謂發覺，不以
    有偵查犯罪之機關或人員確知其人犯罪無誤為必要，僅須有
    確切之根據得為合理之可疑者，亦屬發覺；又所謂發覺，只
    須有偵查犯罪職權之公務員，已知該犯罪事實之梗概為已足
    ，無須確知該犯罪事實之真實內容為必要，而所知之人亦僅
    須知其有犯罪嫌疑即為犯罪業已發覺，不以確定其人為該犯
    罪之真兇無訛為必要（參見最高法院97年台上字第5969 號
    、85年台上字第3788號刑事判決要旨）。經查：（一）證人
    即桃園縣政府警察局楊梅分局員警陳鵬勛於審理時證述：伊
    於98年8 月14日22時許，聽聞友人向伊提及亞歷山大KTV 發
    生槍擊案，伊當晚旋即前往該KTV ，因該KTV 未營業，伊遂
    請人幫忙找該KTV 之股東瞭解案情，嗣該股東於同日23時許
    ，至警局辦公室後向伊陳述確有此事，且有人受傷送醫，經
    伊詢問有無監視錄影畫面可提供，該股東稱有監視錄影且其
    已看過畫面，故明確指稱開槍之人係駕駛車號5F-0620 號之
    車輛至亞歷山大KTV 之4 人中1 人，伊跟該股東談過之後，
    並向楊梅派出所說有此事件，請其協助調查，迨同日24時或
    翌日1 時許，該股東交代員工將監視錄影送至警局，經伊調
    閱監視錄影畫面後看到當時有4 位客人去喝酒，渠等駕駛車
    號5F-0620 號之車輛至店裡，後來伊有查到車主，遂於早上
    依地址去找車主，因該處已出租他人，經向房客要得屋主電
    話，而跟屋主聯絡之後就到大園鄉找車主，找到車主之後，
    車主說該車係其兒子使用，於是伊就去找該人，詢知渠等有
    4 個人去亞歷山大KTV 喝酒，包括其與被告、黃奕華及1 位
    協力廠商，並稱黃奕華係其公司離職員工，而被告係櫻花廚
    具桃園廠之送貨人員，且給伊黃奕華住址，伊即至黃奕華住
    處尋人未獲，再去找協力廠商，由其帶伊去被告住處，亦未
    找到被告，經伊詢問車主及協力廠商之後，因渠等均否認開
    槍，故此時伊認為被告及黃奕華係其餘嫌疑人，之後伊將被
    告及黃奕華2 人照片調給亞歷山大KTV 之人員指認開槍之人
    係被告。因伊係於98年8 月15日13時許聯絡到車主之兒子，
    故伊自斯時起即知悉車主之子、協力廠商、被告及黃奕華均
    涉嫌亞歷山大KTV 槍擊案等語明確（見原審卷99年4 月15日
    審判筆錄，第6-11頁），足認調查本件槍擊案之員警陳鵬勛
    於98年8 月14日24時或15日凌晨1 時許，已取得監視錄影，
    並由監視錄影畫面看到本件被告在亞歷山大KTV 發生槍擊事
    件之錄影及被告之影像，員警陳鵬勛於斯時既已掌握被告之
    影像，又查知被告所搭乘車輛號碼，本案之犯罪事實及犯罪
    嫌疑人即已為有偵查犯罪職權之公務員所發覺，並有由監視
    錄影翻拍取得之被告影像照片在卷可按（參偵查卷第61頁）
    ；（二）證人即被告之配偶戊○○於本院結證稱：伊先生丙○○犯案後，於8 月14日凌晨，以電話與伊聯絡，說在KTV
    喝酒，與人發生爭執，拉扯中槍有擊發，伊先生於14日早上
    、晚上打電話回來，我們有討論自首，但不敢去楊梅分局自
    首，因為怕楊梅分局與KTV 關係很好，我們決定第二天電話
    聯絡自首，8 月15日中午伊先生打電話回來找丁○○，伊不
    知丁○○電話，後來找到伊姪子黃土豪，然後以黃土豪的電
    話與丁○○聯絡，伊告訴丁○○丙○○出事，拿槍有擊發但
    不確定有無傷到人，不敢去楊梅分局自首，丁○○問伊原因
    ，伊表示怕被刑求，丁○○問丙○○要去嘉義還是平鎮自首
    ，伊說只要確保不被刑求，就去平鎮，後來丁○○給伊平鎮
    分局戴元森的電話，打電話給丁○○大約不會超過8 月15日
    下午1 點以前，伊大概下午3 點左右打電話給戴元森等語（
    參本院99年9 月14日審判程序筆錄第3 頁至第6 頁），另證
    人丁○○於本院結證稱：伊於98年8 月間擔任嘉義市警察局
    第一分局一組巡官，有接到戊○○的電話，說丙○○與他人
    發生糾紛，有發生槍擊，要來自首，問伊如何辦理自首，伊
    請平鎮的戴元森打電話問楊梅分局有無發生此事，戴元森就
    幫伊問，過了很久，戴元森回電話說楊梅分局不知道這件案
    子，然後，伊再與戊○○電話聯絡，並向戊○○說明辦理自
    首的流程，伊當時是一組巡官，辦理行政內勤，不行指揮偵
    查隊的刑警，伊請戴元森去楊梅分局了解KTV 有無槍擊案，
    伊當時不確定丙○○槍擊案是真或假等語（參同上筆錄第7
    頁至第10頁），核諸證人戴元森於原審結證稱：伊知道本案
    ，是丁○○打電話給伊，伊就打電話給原來在平鎮分局後來
    調去楊梅分局的同事許世美，許世美當時是楊梅分局偵查隊
    內勤人員，他說他不知道這件事，伊就將此問的結果告訴丁○○，丁○○的阿姨（指戊○○）大約在下午有與伊聯繫，
    說明丙○○發生槍擊的事情，還說會來平鎮分局投案等語（
    參原審卷第265 頁至第266 頁），姑不論證人丁○○是否有
    權受理被告之自首以及警員戴元森係於8 月15日下午幾時受
    理被告之投案，證人丁○○與戴元森兩人知悉被告所涉槍擊
    案件之時間，均晚於楊梅分局之警員陳鵬勛取得本案監視錄
    影，並由監視錄影畫面看到本件被告在亞歷山大KTV 發生槍
    擊事件之錄影及被告影像之時間（即98年8 月14日24時或15
    日凌晨1 時許），被告及辯護人辯稱被告有自首規定之適用
    ，並不足採。
三、訊之被告對於其持上開槍枝恐嚇甲○○之事實，均矢口否認
    犯行，辯稱：伊沒有拿槍指著甲○○，伊沒有對其恐嚇等語
    。惟查：（一）此部分之事實，業經證人即被害人甲○○於
    偵查中結證：被告拿槍指著伊頭部，其表情很生氣，用台語
    跟伊講話，伊聽不懂台語，覺得被告好像要開槍打伊，伊一
    時緊張，衝過去抓被告之槍管，差不多時間被告有拉槍管上
    膛，就開始扭打，之後劉昭佑看到伊有危險，就衝過來幫伊
    一起搶槍等語（參偵查卷第95頁），嗣於審理時亦結證：伊
    當時在吧檯外面，看到被告拔槍出來，指著伊說台語，伊聽
    不太懂，有上前拍被告要其不要衝動，之後被告有將槍枝上
    膛，槍口就指著伊頭部，伊當時感覺不對，覺得被告有要射
    伊之意思，遂上前抓住被告槍管，而扭打到櫃臺前面，當時
    伊友人劉昭佑也在現場，看到伊有生命危險，其就上前幫忙
    等語（參原審卷第196 頁），核與證人劉昭佑於偵查中結證
    ：伊看到被告拿槍指著甲○○，並聽到被告說：「你當我是
    死人是嗎？看我沒有是嗎？」，講完之後就把槍拿起來，甲○○就衝上去搶槍，伊也衝上去幫忙等語相符（參偵查卷第
    96 頁 ）；（二）原審當庭勘驗亞歷山大KTV 監視錄影畫面
    之結果，於顯示時間01:30:36時，「被告進入大廳後朝畫面
    左方走去，旋即消失」，於顯示時間01:31:39時，「被告與
    某身穿藍色長袖衣服之男子自畫面左方出現，此時被告手持
    槍枝，被告與該身穿藍色長袖衣服之男子發生拉扯、扭打」
    ，於顯示時間01:31:45時，「被告有拉動槍機，將子彈上膛
    之動作」（參原審卷第193 頁），於顯示時間01:30:33時，
    「被告自畫面左方出現」，於顯示時間01:30:35時，「進入
    大廳消失於畫面」（參原審卷第194 頁），上開時段之監視
    錄影畫面，雖未能看出被告將槍指向人體之情形，惟參諸上
    開證人證述被告拿槍指著被害人之發生時間甚短，另徵諸上
    開監視錄影畫面中，被告進入大廳後朝畫面左方走去，旋即
    消失，至被告與身穿藍色長袖衣服之男子（即甲○○）自畫
    面左方出現並與之發生拉扯，該短暫消失之時間，被告所處
    位置，應屬監視錄影之死角，被告拿槍對於被害人甲○○恐
    嚇之時間，應即在監視錄影該段短暫消失之時間發生。參諸
    被告於警詢時自承：伊拿上開槍枝去亞歷山大KTV 示威等語
    （參偵查卷第15頁），於原審法院訊問時亦供承伊將手槍及
    子彈帶在身上，因為他們店裡很多人，伊想去嚇唬他們等語
    （參原審卷第10頁反面），另核諸上開2 名證人之證詞及卷
    內由監視錄影翻拍之現場拉扯槍枝之照片等情，堪認被告確
    有手持具殺傷力之槍枝指向被害人頭部，並揚言：「你當我
    是死人是嗎？看我沒有是嗎？」等語，期間被告並有將槍機
    上膛之行為甚明，被害人甲○○見狀因恐遭不測，旋即上前
    拼命反抗，益徵被告此舉已生危害於被害人甲○○之生命、
    身體安全，自已構成刑法第305 條之恐嚇罪嫌無訛，被告所
    辯，要係卸責之詞，不足採信。
四、綜上所述，本件事證明確，被告犯行洵堪認定，應依法論科
    。
五、按未經許可持有可發射子彈具有殺傷力之改造手槍，其持有
    之繼續，既屬行為之繼續，亦即一經持有，其罪即已成立，
    但其完結須繼續至持有行為終了之時止，則包括持有之寄藏
    行為，自應同視，其寄藏犯罪行為之完結，亦應至寄藏及該
    寄藏包括之持有行為終了時為止（最高法院八十九年度台上
    字第一四五九號判決要旨參照）。另按未經許可持有上開手
    槍，其持有之繼續，為行為之繼續，亦即一經持有，罪已成
    立，但其完結須繼續至持有行為終了時為止。其間法律縱有
    變更，然其行為既繼續實施至新法施行以後，即與犯罪後法
    律有變更之情形不同，不生新舊法比較適用之問題（最高法
    院九十五年度台上字第二二五○號、九十五年度台上字第三
    四六一號判決要旨參照）。再按於連續、接續或繼續犯之行
    為過程中，遇有刑罰之法律變更時，其一部行為涉及舊法，
    一部行為涉及新法者，仍應依最後行為時之法律處斷，不發
    生新舊法比較適用問題（最高法院九十六年度台上字第四九
    ○九號判決要旨參照）。查被告於86年至87年夏季間某日，
    受真實姓名年籍不詳綽號「小蔡」所託而寄藏如附表編號一
    、二所示之改造手槍及子彈，雖係在槍砲彈藥刀械管制條例
    第八條於94年1 月26日及刑法於95年7 月1 日修正公布施行
    前，然其持有行為繼續至98年8 月15日向警方投案，其寄藏
    行為之終了既係在修正槍砲彈藥刀械管制條例及刑法之施行
    日之後，自毋庸為新舊法之比較適用。
六、核被告所為，係犯槍砲彈藥刀械管制條例第八條第四項之未
    經許可寄藏可發射子彈具有殺傷力之改造手槍、同條例第十
    二條第四項之未經許可寄藏子彈罪及刑法第305 條恐嚇罪。
    按寄藏與持有，均係將物置於自己實力支配之下，僅寄藏必
    先有他人之持有行為，而後始為之受寄代藏而已，故寄藏之
    受人委託代為保管，其保管之本身，亦屬持有，不過，此之
    持有係受寄之當然結果。槍砲彈藥刀械管制條例將持有與寄
    藏為分別之處罰規定，則單純之持有，固不包括寄藏，但寄
    藏之受人委託代為保管，其保管之本身所為之持有，既係寄
    藏之當然結果，法律上自宜僅就寄藏行為為包括之評價，不
    應另就持有予以論罪（最高法院七十四年臺上字第三四○○
    號判例要旨參照）。又未經許可，寄藏與持有槍彈，同規定
    於槍砲彈藥刀械管制條例第八條第四項以及第十二條第四項
    ，法條條項相同並無法條變更之問題（最高法院九十七年度
    台上字第七七七號判決要旨參照）。查被告因真實姓名年籍
    不詳綽號「小蔡」之成年男子寄放如附表編號一、二所示之
    改造手槍及子彈，而藏放於其住處之行為，顯係受託寄藏，
    而非為單純持有，故起訴意旨認被告僅係持有如附表編號一
    、二所示之改造手槍及子彈，尚有未洽，惟因寄藏、持有槍
    、彈，均規定於槍砲彈藥刀械管制條例第八條第四項、第十
    二條第四項，揆諸上開說明，自無庸變更起訴法條。又按未
    經許可持有槍、彈，係侵害社會法益之罪，同時持有種類相
    同之槍、彈，縱令客體有數個（如數支同種類槍枝、數發同
    種類子彈），仍為單純一罪，不生想像競合問題（最高法院
    九十七年度台上字第二三一號判決意旨參照），故被告同時
    寄藏如附表編號二所示之子彈二顆，應僅成立單純一罪。又
    被告以一寄藏之行為，同時持有如附表編號一、二所示之改
    造手槍一支（含彈匣一個）及子彈二顆，而同時觸犯上開二
    罪，應依刑法第五十五條想像競合犯之規定，從一重之未經
    許可寄藏可發射子彈具有殺傷力之改造手槍罪處斷。又被告
    上開寄藏行為在先，嗣於本案另持上開槍彈犯恐嚇罪，兩罪
    間，犯意各別，行為互異，應分論併罰。
七、原審認檢察官起訴被告違反槍砲彈藥刀械管制條例部分，罪
    證明確，予以論罪科刑，另認檢察官起訴其他部分不能證明
    犯罪而諭知被告無罪，固非無見。惟查：（一）本件被告並
    不符合自首要件，原審適用槍砲彈藥刀械管制條例第18條前
    段予以減刑，尚有未洽；（二）被告所為，另觸犯恐嚇罪名
    ，如前所述，原審認此部分不能證明犯罪，亦嫌速斷。被告
    上訴意旨，認原審既適用自首減刑之規定，就其違反槍砲彈
    藥刀械管制條例部分量刑過重，雖無理由，惟檢察官上訴認
    本件不符合自首以及被告所為另犯恐嚇罪部分，則為有理由
    ，原審判決既有上開可議之處，自應由本院將原判決撤銷改
    判。爰審酌槍、彈均具有顯在之危險性，被告無視於法律之
    禁止，受「小蔡」所託為其寄藏如附表編號一、二所示之改
    造手槍及子彈直至其報繳為止，其寄藏之時間甚長，對社會
    治安危害非微，且被告僅因飲酒間與小姐玩骰子遊戲而與亞
    歷山大KTV 酒店人員發生口角，竟即持如附表編號一、二所
    示之改造手槍與子彈返回該店尋釁，而生本件犯行，嗣其向
    警方投案，雖不符自首，惟已報繳如附表編號一、三所示之
    改造手槍與子彈，及其犯罪之目的、手段等一切情狀，分別
    量處如主文第2 項所示之刑及罰金部分諭知易服勞役之折算
    標準暨定應執行之刑。扣案如附表編號一所示之改造手槍一
    支係被告持有之違禁物，應依刑法第三十八條第一項第一款
    之規定宣告沒收。至其於亞歷山大KTV 酒店所擊發之如附表
    編號二所示之子彈二顆，因均已不具有子彈之完整結構，失
    去其效能，堪認現已不具殺傷力，所餘彈殼、彈頭又非違禁
    物，爰不予宣告沒收。又扣案如附表編號三所示之子彈一顆
    ，因鑑定結果不具殺傷力，亦非違禁物，亦不予宣告沒收。
    再扣案之拖鞋一雙，因與本件無涉，亦非違禁物，亦不予宣
    告沒收。
八、公訴意旨另以：被告於98年8 月13日晚上某時，與黃奕華、
    邱顯斌及其友人一同前往亞歷山大KTV 酒店消費，被告因在
    上開店內消費過程中與該店之小姐、少爺發生口角糾紛，竟
    心生不滿，自上開酒店返家後即取出上開改造手槍，並裝填
    上開具殺傷力之二顆子彈，隨後邀同不知情之黃奕華，由黃
    奕華駕駛車牌號碼GD-7711 號自用小客車搭載被告，於98年
    8 月14日凌晨1 時30分許返回上開酒店，被告隨即基於殺人
    之犯意，持槍進入該店內櫃臺處，持槍指著店內服務人員甲○○，並告以：「你當我是死人是嗎？看我沒有是嗎？」等
    語，並以手拉槍機上膛，甲○○隨即上前與丙○○發生拉扯
    欲搶下前開改造手槍，拉扯過程中被告不斷將上開改造手槍
    朝向甲○○並擊發二發子彈，一發擊中上開酒店內地板，另
    一發則擊中店內客人乙○○，致乙○○受有側腹壁開放性傷
    口之傷害，被告隨即持槍搭乘黃奕華駕駛之上揭車輛逃逸，
    因認被告涉犯刑法第二百七十一條第二項、第一項之殺人未
    遂罪嫌。
九、按犯罪事實應依證據認定之，無證據不得推定其犯罪事實，
    刑事訴訟法第154 條第2 項定有明文。又刑事訴訟法上所謂
    認定犯罪事實之證據，係指足以認定被告確有犯罪行為之積
    極證據而言，該項證據自須適合於被告犯罪事實之認定，始
    得採為斷罪資料。又依刑事訴訟法第161 條第1 項之規定，
    檢察官就被告犯罪事實，應負舉證責任，並指出證明之方法
    。因此，檢察官對於起訴之犯罪事實，應負提出證據及說服
    之實質舉證責任。倘其所提出之證據，不足為被告有罪之積
    極證明，或其指出證明之方法，無從說服法院以形成被告有
    罪之心證，基於無罪推定之原則，自不能認定被告犯罪。
十、公訴意旨認被告涉犯殺人未遂罪嫌，係以被告於警詢、偵查
    時之自白，證人黃奕華、甲○○、劉昭佑、乙○○、沈智仁
    之證述，亞歷山大KTV 酒店之監視錄影光碟與扣案如附表編
    號一、二所示之改造手槍、彈殼及彈頭等，為其認定之依據
    。惟被告雖坦承有攜帶如附表編號一至三所示之改造手槍及
    子彈前往亞歷山大KTV 酒店，且在其與甲○○、劉昭佑拉扯
    中，如附表編號一所示之改造手槍曾擊發二槍，其中一發射
    中該店地板，另一發則擊中證人乙○○等情，惟堅詞否認有
    公訴意旨所指之犯行，辯稱：伊沒有拿槍指著他人，伊與在
    場之人沒有深仇大恨，沒有殺人之動機與犯意等語。經查：
    （一）依證人黃奕華於偵查中之證述，可知其於98年8 月14
    日凌晨1 時許，確有駕車搭載被告返回亞歷山大KTV 酒店，
    並由被告自行下車進入該店之情（參偵查卷第80至81頁）。
    又依證人甲○○於偵查及原審審理中、證人劉昭佑於偵查中
    之證述、證人乙○○於警詢之證詞及證人沈智仁於警詢及偵
    查中之證述、監視錄影光碟及長庚醫院98年12月28日（九八
    ）長庚院法字第一二八○號函覆說明二與所附急診護理記錄
    略以：病患下腹有一乘以一公分傷口及右腎上約一乘一公分
    傷口等語（參偵查卷第31頁、第35至36頁、第38頁、第95至
    97頁，原審卷第103 頁、第110 頁、第196 至197 頁），足
    認被告確有於98年8 月14日凌晨1 時30分許，持如附表編號
    一所示之改造手槍並裝填如附表編號二、三所示之子彈三顆
    ，進入亞歷山大KTV 酒店後，旋即與證人甲○○、劉昭佑發
    生扭打，並擊發如附表編號二所示之子彈，其中一槍擊中地
    板、一槍擊中乙○○，且子彈係由乙○○左下腹穿入、右臀
    部穿出，然被告開槍之原因多端，或係因為扭打中槍枝不慎
    走火或係基於殺人之犯意而為，尚難僅因被告開槍即遽認其
    有殺人之犯意；（二）被告係於98年8 月13日晚間在亞歷山
    大KTV 酒店飲酒作樂，與店內小姐玩骰子遊戲，約定輸者飲
    酒時，因店內小姐玩輸時未依約飲酒，被告遂與該名小姐發
    生口角，該名小姐即尋求同店服務生進入包廂處理，被告又
    與服務生發生爭吵，店長沈智仁隨即進入包廂內要求被告及
    其友人結帳離開，業如前述。依上開情節，被告係因前往店
    內消費玩樂，而與店內小姐及服務生發生爭吵，並非有何深
    仇大恨，被告攜帶槍彈再度返回KTV 酒店，衡情以恐嚇之成
    分居大，難以遽認被告前來有何殺人之動機；（三）被告攜
    帶槍彈進入亞歷山大KTV 酒店之初，並未立即將子彈上膛，
    該手槍係處於無法擊發子彈之安全狀態，倘被告自始有殺人
    之犯意，大可進入之時即將子彈上膛，並進行槍擊，無待於
    與甲○○交談後再將子彈上膛，而予甲○○有奪槍之機會，
    堪認被告對甲○○揚言：「你當我是死人是嗎？看我沒有是
    嗎？」等語，並將子彈上膛，均係被告恐嚇之舉，尚難逕認
    其有殺人之故意。況依原審勘驗監視錄影畫面結果可知，被
    告於畫面顯示時間1 時30分35秒許進入亞歷山大KTV 酒店，
    乙○○於1 時32分8 秒許即中槍倒地，足見被告係在1 分33
    秒內先後擊發二槍，佐以被告在此過程中均係與甲○○及劉
    昭佑在拉址、扭打，故其因在扭打中而誤扣扳機之可能性，
    即難遽以排除，是被告所辯無殺人之故意等語，即非無據；
    （四）再依證人甲○○於偵查中具結證稱：乙○○被打到後
    就倒下來，伊繼續跟被告扭打，抓著他的槍管，發現他沒有
    再反抗，他就說叫伊手放開，他不會傷害伊等語（參偵查卷
    第95頁），及於原審審理時具結證稱：當時只剩下我跟被告
    在門外拉扯，被告跟我說你將手放掉，不會傷害你等語（參
    原審卷第196 頁），佐以原審勘驗監視錄影畫面結果，畫面
    時間1 時32分38秒許，身穿藍色長袖衣服之男子（即甲○○
    ）自畫面左方朝右上方跑步消失於畫面，畫面時間1 時32分
    42秒許，被告亦自畫面左方朝右上方跑步消失於畫面（參原
    審卷第194 頁），則被告在甲○○鬆手後既仍持有如附表編
    號一所示之改造手槍，且槍內尚有一顆子彈，如被告確有殺
    害甲○○之意思，其大可在此時立刻舉槍朝甲○○射擊，而
    非亦轉身離開現場，稽此益徵被告所辯子彈係在拉扯時不小
    心擊發，其並無殺人之意等語，應非虛妄。綜上各點，被告
    所辯無殺人故意等語，尚可採信，且公訴人所提之證據方法
    亦無法使本院形成被告有此部分犯行之心證，此外，復查無
    其他積極證據，得以證明被告有公訴意旨所指之殺人未遂犯
    行存在，應認此部分不能證明被告犯罪，惟此部分與上開恐
    嚇罪部分具有實質上一罪之關係，爰不另為無罪之諭知，併
    此敘明。
據上論斷，應依刑事訴訟法第369條第1項前段、第364條、第299
條第1 項前段，槍砲彈藥刀械管制條例第8 條第4 項、第12條第
4 項，刑法第11條前段、第305 條、第55條、第51條第5 款、第
42條第3 項、第38條第1 項第1 款，刑法施行法第1 條之1 ，判
決如主文。
本案經檢察官何明楨到庭執行職務。
中    華    民    國    99    年    9     月    29    日
                  刑事第十九庭審判長法  官  鄧振球
                                    法  官  彭幸鳴
                                    法  官  潘翠雪
以上正本證明與原本無異。
如不服本判決，應於收受送達後10日內向本院提出上訴書狀，其
未敘述上訴之理由者並得於提起上訴後10日內向本院補提理由書
（均須按他造當事人之人數附繕本）「切勿逕送上級法院」。
                                    書記官  邵淑津
中    華    民    國    99    年    10    月    4     日
本案論罪科刑法條全文
槍砲彈藥刀械管制條例第8條
未經許可，製造、販賣或運輸鋼筆槍、瓦斯槍、麻醉槍、獵槍、
空氣槍或第 4 條第 1 項第 1 款所定其他可發射金屬或子彈具
有殺傷力之各式槍砲者，處無期徒刑或 5 年以上有期徒刑，併
科新臺幣 1 千萬元以下罰金。
未經許可，轉讓、出租或出借前項所列槍枝者，處 5 年以上有
期徒刑，併科新臺幣 1 千萬元以下罰金。
意圖供自己或他人犯罪之用，而犯前二項之罪者，處無期徒刑或
 7 年以上有期徒刑，併科新臺幣 1 千萬元以下罰金。
未經許可，持有、寄藏或意圖販賣而陳列第 1 項所列槍枝者，
處 3 年以上10 年以下有期徒刑，併科新臺幣 700 萬元以下罰
金。
第 1 項至第 3 項之未遂犯罰之。
槍砲彈藥刀械管制條例第12條
未經許可，製造、販賣或運輸子彈者，處 1 年以上 7 年以下有
期徒刑，併科新台幣 500 萬元以下罰金。
未經許可，轉讓、出租或出借子彈者，處 6 月以上 5 年以下有
期徒刑，併科新台幣 300 萬元以下罰金。
意圖供自己或他人犯罪之用，而犯前二項之罪者，處 3 年以上
10 年以下有期徒刑，併科新台幣 700 萬元以下罰金。
未經許可，持有、寄藏或意圖販賣而陳列子彈者，處 5 年以下
有期徒刑，併科新台幣 300 萬元以下罰金。
第 1 項至第 3 項之未遂犯罰之。
中華民國刑法第305條
（恐嚇危害安全罪）
以加害生命、身體、自由、名譽、財產之事，恐嚇他人致生危害
於安全者，處 2 年以下有期徒刑、拘役或 3 百元以下罰金。
附表：
┌──┬───────┬──────────────────┐
│編號│物品名稱及數量│備註                                │
├──┼───────┼──────────────────┤
│ 一 │改造手槍壹支（│扣案，認係仿BERETTA 廠92FS型半自動手│
│    │含彈匣一個（槍│槍製造之槍枝，換裝土造金屬槍管而成，│
│    │枝管制編號：11│擊發功能正常，可供擊發適用子彈使用，│
│    │00000000號）  │認具殺傷力。                        │
├──┼───────┼──────────────────┤
│ 二 │制式子彈彈殼貳│扣案，認均係已擊發之口徑9mm 制式彈殼│
│    │顆（含彈頭壹顆│，為丙○○在亞歷山大KTV 酒店擊發，認│
│    │）            │具殺傷力。                          │
├──┼───────┼──────────────────┤
│ 三 │制式子彈壹顆  │扣案，認係口徑9mm 制式子彈，其底火皿│
│    │              │具撞擊痕跡，經試射，無法擊發，認不具│
│    │              │殺傷力。                            │
└──┴───────┴──────────────────┘

司法院資訊處製作；財團法人民間司法改革基金會備份。
